臺灣高等法院臺中分院刑事判決　　　 100年度上訴字第1413號
　　　　　　　　　　　　　　　　　 100年度上訴字第1418號
上　訴　人　臺灣臺中地方法院檢察署檢察官
上　訴　人
即　被　告　張妤婷
選任辯護人　張淑琪　律師
上列上訴人等因被告毒品危害防制條例案件，不服臺灣臺中地方
法院99年度訴字第1969號、第2717號中華民國100年5月4日第一
審判決（起訴案號：臺灣臺中地方法院檢察署99年度偵字第1354
1號）、移送併辦（99年度偵字第18576號）及追加起訴（99年度
偵字第18576號），提起上訴，本院判決如下：
    主  文
原判決關於附表編號1、2所示及定應執行刑部分，均撤銷。
張妤婷犯如附表編號1、2所示之罪，各處如附表編號1、2所示之
刑（含主刑及從刑）。
其他上訴駁回。
主文第二項張妤婷犯如附表編號1、2所示之罪所處之刑與上訴駁
回部分如附表編號3、4、5、6、7所示之罪所處之刑，應執行有
期徒刑拾柒年貳月；未扣案如附表編號3至5部分所示之內置門號
0000000000號SIM卡之不詳廠牌行動電話壹支（含門號000000000
0號SIM卡壹張）與段雲強連帶沒收，如全部或一部不能沒收時，
與段雲強連帶追徵其價額；未扣案如附表編號6、7部分所示之內
置門號0000000000號SIM卡之不詳廠牌行動電話壹支（含門號000
0000000號SIM卡壹張）與段雲強連帶沒收，如全部或一部不能沒
收時，與段雲強連帶追徵其價額；未扣案如附表編號3至7部分所
示之販賣毒品所得共計新臺幣參仟元與段雲強連帶沒收，如全部
或一部不能沒收時，與段雲強之財產連帶抵償之。
    犯罪事實
一、張妤婷明知海洛因係毒品危害防制條例所列管之第一級毒品
    ，不得任意持有及販賣。竟與段雲強（另案經本院以99年度
    上訴字第2015號判處應執行刑有期徒刑19年，現上訴最高法
    院中）共同基於意圖營利，販賣第一級毒品海洛因之個別犯
    意聯絡；或基於幫助段雲強、婁中年（另案經本院以99年度
    上訴字第1203號判處有期徒刑14年）販賣第一級毒品海洛因
    之個別犯意，並以段雲強所有之內置門號000000 0000號、
    0000000000號SIM卡（分別由不知情之段雲貴、王神（強）
    所申租，機具及SIM卡均為段雲強所有）之不詳廠牌之行動
    電話，供作後述犯行之聯絡工具，其等即分別為下列販賣及
    幫助販賣第一級毒品海洛因之犯行：
  (一)幫助販賣第一級毒品海洛因予陳正斌部分：
    張妤婷於民國（下同）98年8月19日上午10時23分許，接獲
    陳正斌以門號0000000000號行動電話撥打門號0000000000號
    之行動電話，表示要「包便當」，張妤婷明知「包便當」為
    欲向段雲強、婁中年購買海洛因之暗語，仍基於幫助段雲強
    、婁中年販賣第一級毒品海洛因之犯意，依段雲強先前之指
    示，請陳正斌前往指定地點交易毒品，復告知段雲強，段雲
    強則指示婁中年前往交易，隨後婁中年即持段雲強交付之海
    洛因，於同日上午10時23分後之某時，至臺中縣后里鄉（現
    改制為臺中市后里區）中科附近崎頂，由婁中年當場交付第
    一級毒品海洛因1包予陳正斌，陳正斌則交付現金新臺幣（
    下同）500元予婁中年，婁中年再將販賣毒品取得之價金如
    數交給段雲強。
  (二)幫助及共同販賣第一級毒品海洛因予詹文志部分：
  1.詹文志於98年8月19日上午9時36分許、上午10時44分許，分
    別以門號0000000000號行動電話撥打門號0000000000號之行
    動電話，欲向段雲強或婁中年洽購海洛因，惟因段雲強無法
    接聽，乃由張妤婷代為接聽，張妤婷明知詹文志欲向段雲強
    、婁中年洽購海洛因，仍基於幫助段雲強、婁中年販賣第一
    級毒品海洛因之犯意，依段雲強之指示，告知詹文志至指定
    地點等候，以便交易，嗣段雲強則指示婁中年前往交易，隨
    後婁中年即持段雲強交付之海洛因，於同日上午10時44分許
    後之某時，至臺中縣后里鄉（現改制為臺中市后里區）中科
    員工宿舍附近，由婁中年當場交付第一級毒品海洛因1包予
    詹文志，詹文志則交付現金500元予婁中年，婁中年再將販
    賣毒品取得之價金如數交給段雲強。
  2.張妤婷於98年8月28日上午11時34分許，接獲詹文志以00-00
    000000號電話撥打門號0000000000號之行動電話，洽購海洛
    因，張妤婷即與段雲強共同基於意圖營利，販賣第一級毒品
    海洛因之犯意聯絡，於同日上午11時34分許後之某時，由張
    妤婷與段雲強共同至位於臺中縣后里鄉（現改制為臺中市○
    里區○○○路上之天主教堂外面，當場交付第一級毒品海洛
    因1包予詹文志，詹文志則交付現金500元予段雲強。
  (三)販賣第一級毒品海洛因予羅文良部分：
  1.張妤婷於98年8月19日上午11時14分許，接獲羅文良以門號
    0000000000號行動電話撥打門號0000000000號之行動電話，
    洽購海洛因，張妤婷即與段雲強共同基於意圖營利，販賣第
    一級毒品海洛因之犯意聯絡，於同日上午11時14分許後之某
    時，由張妤婷與段雲強共同至位於臺中縣后里鄉（現改制為
    臺中市○里區○○○路上之天主教堂附近，當場交付第一級
    毒品海洛因1包予羅文良，羅文良則交付現金500元予段雲強
    。
  2.張妤婷於98年8月28日上午11時50分、上午11時55分許，分
    別接獲羅文良以00-00000000號電話撥打門號0000000000號
    之行動電話，洽購海洛因，張妤婷即與段雲強共同基於意圖
    營利，販賣第一級毒品海洛因之犯意聯絡，於同日上午11時
    55分許後之某時，由張妤婷與段雲強共同至位於臺中縣后里
    鄉（現改制為臺中市○里區○○○路上之成功賣場外面，當
    場交付第一級毒品海洛因1包予羅文良，羅文良則交付現金
    500元予段雲強。
  3.張妤婷於98年9月30日上午9時36分許、上午9時53分許，分
    別接獲羅文良以00-00000000號電話撥門號0000000000號之
    行動電話，洽購海洛因，張妤婷即與段雲強共同基於意圖營
    利，販賣第一級毒品海洛因之犯意聯絡，於同日上午9時53
    分許後之某時，由張妤婷與段雲強共同至位於臺中縣后里鄉
    （現改制為臺中市○里區○○○路上之豐興鐵工廠旁之便利
    商店外面，當場交付第一級毒品海洛因1包予羅文良，羅文
    良則交付現金500元予段雲強。
  (四)販賣第一級毒品海洛因予尤建富（起訴書誤為張啟明）部分
    ：張妤婷於98年9月30日上午11時13分許、上午11時21分許
    、上午11時27分許、上午11時37分許及中午12時36分許，分
    別接獲尤建富以張啟明門號0000000000號行動電話撥打門號
    0000000000號之行動電話，洽購海洛因，張妤婷即與段雲強
    共同基於意圖營利，販賣第一級毒品海洛因之犯意聯絡，於
    同日中午12時36分許後之某時，由張妤婷與段雲強共同至位
    於臺中縣后里鄉（現改制為臺中市○里區○○○路上之豐興
    鐵工廠旁之7-11便利商店前，當場交付第一級毒品海洛因1
    包予尤建富，尤建富則交付現金1000元予段雲強，其後尤建
    富再將一半之海洛因分予一起前來交易之張啟明。
二、案經臺灣臺中地方法院檢察署檢察官自動檢舉偵查起訴，及
    臺中縣警察局（現改制為臺中市政府警察局）移送臺灣臺中
    地方法院檢察署檢察官偵查起訴、移送併案審理及追加起訴
    。
    理  由
壹、證據能力部分：
一、按被告以外之人於偵查中向檢察官所為之陳述，除顯有不可
    信之情況者外，得為證據，刑事訴訟法第159條之1第2項定
    有明文，而該條之立法理由係認被告以外之人（包括證人、
    鑑定人、告訴人、被害人及共同被告等）之陳述如在法官面
    前為之，因其任意陳述之信用性係在已受確定保障之情況下
    所為，自得作為證據。而現階段刑事訴訟法規定檢察官代表
    國家偵查犯罪、實施公訴，依法其有訊問被告、證人及鑑定
    人之權，證人、鑑定人且須具結，而實務運作時，檢察官偵
    查中向被告以外之人所取得之陳述，原則上均能遵守法律規
    定，不致違法取供，其可信度極高，職是，被告以外之人前
    於偵查中已具結而為證述，除反對該項供述得具有證據能力
    之一方，已釋明「顯有不可信之情況」之理由外，即不宜遽
    指該證人於偵查中之陳述不具證據能力。本件證人陳正彬、
    詹文志、羅文良、鍾啟仁、張啟明、黃武瑞及尤建富於偵查
    中在檢察官前所為陳述，已經依法具結，且被告及辯護人復
    均未曾提及檢察官在偵查時有何不法取供致證人證詞顯不可
    信之情事，是其等於偵查中之證述，自得採為本件證據。
二、按所謂被告以外之人於審判外之陳述，係指被告以外之人就
    其曾經參與或見聞之事實，事後追憶並於審判外為陳述者而
    言。如被告以外之人係被告犯罪之共同正犯、共犯、相對人
    、被害人或其他關係人，而於被告實行犯罪行為時與被告為
    言詞或書面對談，且其對話之本身即係構成被告犯罪行為之
    部分內容者，因非屬其事後就曾經與聞之事實所為之追憶，
    自與審判外之陳述有間，二者不容混淆。又國家基於犯罪偵
    查之目的，對被告或犯罪嫌疑人進行通訊監察，乃係以監控
    與過濾受監察人通訊內容之方式，蒐集對其有關之紀錄，並
    將該紀錄予以查扣，作為認定犯罪與否之證據，屬於刑事訴
    訟上強制處分之一種，而監聽係通訊保障及監察法第13條第
    1項所定通訊監察方法之一，司法警察機關依法定程序執行
    監聽取得之錄音，係以錄音設備之機械作用，真實保存當時
    通訊之內容，如通訊一方為受監察人，司法警察在監聽中蒐
    集所得之通訊者對話，若其通話本身即係被告進行犯罪中構
    成犯罪事實之部分內容，則依前開說明，自與所謂「審判外
    之陳述」無涉，應不受傳聞法則之規範，當然具有證據能力
    。再按有事實足認被告或犯罪嫌疑人有最輕本刑為3年以上
    有期徒刑之罪嫌，並危害國家安全或社會秩序情節重大，而
    有相當理由可信其通訊內容與本案有關，且不能或難以其他
    方法蒐集或調查證據者，得發通訊監察書。前項通訊監察書
    ，偵查中由檢察官依司法警察機關聲請或依職權以書面記載
    第11條之事項，並敘明理由、檢附相關文件，聲請該管法院
    核發。又除法律另有規定外，實施刑事訴訟程序之公務員因
    違背法定程序取得之證據，其有無證據能力之認定，應審酌
    人權保障及公共利益之均衡維護，通訊保障及監察法第5條
    第1項第1款、第2項及刑事訴訟法第158條之4分別定有明文
    。本件下列經本院所引用有關共犯段雲強所使用0000000000
    號及0000000000號電話之監聽錄音，已經臺灣臺中地方法院
    核准在案，有詳載案由、監察電話、對象及時間等之臺灣臺
    中地方法院98年度聲監字第877號、98年度聲監續字第697號
    、98年度聲監字第1057號、98年度聲監續字第830號通訊監
    察書、電話附表等附卷可參，係依法所為之監聽；況審酌電
    話監聽侵害被告權益之種類及輕重、對於被告訴訟上防禦不
    利益之程度、犯罪所生之危害或實害等情形，兼顧人權保障
    及公共利益之均衡維護，亦認本件此部分電話監聽合於比例
    原則，是應認具有證據能力。
三、至司法警察依據監聽錄音結果予以翻譯而製作之監聽譯文，
    屬於文書證據之一種，於被告或訴訟關係人對其譯文之真實
    性發生爭執或有所懷疑時，法院固應依刑事訴訟法第165條
    之1第2項規定，以適當之設備，顯示該監聽錄音帶之聲音，
    以踐行調查證據之程序，俾確認該錄音聲音是否為通訊者本
    人及其內容與監聽譯文之記載是否相符；或傳喚該通訊者；
    或依其他法定程序，為證據調查。倘被告或訴訟關係人對該
    通訊監察譯文之真實性並不爭執，即無勘驗辨認其錄音聲音
    之調查必要性，法院於審判期日如已踐行提示監聽譯文供當
    事人辨認或告以要旨，使其表示意見等程序並為辯論者，其
    所為之訴訟程序即無不合（最高法院97年度臺上字第5940號
    判決意旨參見）。查本案檢察官、被告及辯護人於本院審理
    期間對卷附之通訊監察譯文均未爭執證據能力，即對上開通
    訊監察譯文真實性並不爭執，並經原審於100年1月17日及10
    0年3月30日審理時勘驗錄音光碟，分別有勘驗筆及審判筆錄
    可參，並於審判期日踐行提示上開通訊監察譯文供當事人辨
    認或告以要旨，使其表示意見，本院審酌上開通訊監察譯文
    作成時之情況，認為適當作為證據。又按刑事訴訟法第158
    條之4之規定，係對於除法律另有規定者外，其他違反法定
    程序蒐得各類證據之證據能力如何認定，設其總括性之指導
    原則，其規範目的在於要求實施刑事訴訟程序之公務員，於
    蒐求證據之初始與過程中，應恪遵程序正義，不得違法侵權
    ，如有違反，於個案審酌客觀權衡之結果，或將導致證據使
    用禁止之法效。至於蒐得證據之最後，由執行職務之公務員
    製作之文書，除刑事訴訟法有定其程式，應依其規定外，依
    同法第39條之規定，均應記載製作之年、月、日及其所屬機
    關，由製作人簽名。此屬證據取得後文書製作法定程式之遵
    守，無關乎刑事訴訟法第158條之4係規定證據取得過程（程
    序）適法性之認定。公務員製作之文書未經製作人簽名，除
    本法有特別規定（如第46條）外，是否無效或係不合法律上
    之程式而得命補正，抑屬證據證明力之問題，由法院就文書
    之性質（意思文書或報告文書），視各個情形自由判斷（最
    高法院97年度臺上字第96號判決意旨可參）。本案之上開通
    訊監察警詢時之譯文，未依刑事訴訟法第39條之規定，記載
    製作之年、月、日及其所屬機關，並由製作人簽名，有卷附
    之通訊監察譯文可憑。該文書製作過程雖未遵守法定程式，
    但依前揭最高法院判決意旨，此屬證據取得後文書之製作，
    非屬證據取得之過程，與刑事訴訟法第158條之4規定無涉，
    故本案此部分並無法律特別規定而應認定無效，附此敘明。
四、至於證人陳正彬、詹文志、羅文良、鍾啟仁、張啟明、黃武
    瑞及尤建富於司法警察詢問時所為之陳述，性質上屬於傳聞
    證據，被告張妤婷及辯護人表示不同意作為證據，公訴人亦
    未能說明有何傳聞例外之情形，依法均無證據能力，惟得作
    為審理中交互詰問證人時彈劾證據之使用。
貳、有罪部分：
一、認定被告犯罪事實所憑之證據及理由：
  (一)被告張妤婷於原審審理時，業已坦承有使用內置門號000000
    0000號及0000000000號之行動電話使用之事實（見原審卷一
    第54頁反面）。
  (二)證人陳正斌、詹文志、羅文良、張啟明於偵訊時均明確證稱
    被告確有犯罪事實欄所載之犯行（見98年度偵字第25548號
    卷二第17頁至第19頁、第28頁至第30頁、第49頁至第51頁、
    第64頁至第65頁、99年度偵字第2875號卷第11頁反面至第12
    頁）。
  (三)司法警察對段雲強、婁中年及被告所共同持用行動電話門號
    0000000000號及0000000000號實施通訊監察，確於上開時間
    有與證人陳正斌、詹文志、羅文良及尤建富等聯繫買賣第一
    級毒品海洛因之通話譯文，有上開之通話譯文附於警卷、偵
    卷及原審卷可稽，並經原審勘驗屬實，有原審勘驗筆錄及審
    判筆錄在卷可憑（見原審卷一第54頁至第58頁）。
  (四)臺灣臺中地方法院99年度訴字第1589號刑事判決、98年度訴
    字第4099號刑事判決、本院99年度上訴字第2015號刑事判決
    及本院99年度上訴字第1203號刑事判決，足證被告確有如附
    表所示與段雲強共同，或幫助段雲強、婁中年販賣第一級毒
    品海洛因之犯行。
  (五)按販賣毒品之所謂販賣行為，係行為人基於營利之目的，而
    販入或賣出毒品而言。販賣毒品者，其主觀上須有營利之意
    圖，且客觀上有販賣之行為，即足構成，至於實際上是否已
    經獲利，則非所問。即於有償讓與他人之初，係基於營利之
    意思，並著手實施，而因故無法高於購入之原價出售，最後
    不得不以原價或低於原價讓與他人時，仍屬販賣行為。必也
    始終無營利之意思，縱以原價或低於原價有償讓與他人，方
    難謂為販賣行為，而僅得以轉讓罪論處。（最高法院93年度
    臺上字第1651號判決意旨參照）。復衡以近年來毒品之濫用
    ，危害國民健康與社會安定日益嚴重，治安機關對於販賣或
    施用毒品之犯罪行為，無不嚴加查緝，各傳播媒體對於政府
    大力掃毒之決心亦再三報導，已使毒品不易取得且物稀價昂
    ，苟被告等人於有償交付毒品海洛因予買受人之交易過程中
    無利可圖，縱屬至愚，亦無甘冒被取締移送法辦判處重刑之
    危險而平白從事上開毒品交易之理。是其販入之價格必較其
    出售之價格為低，而有從中賺取買賣價差牟利之意圖及事實
    ，應屬合理認定。又販賣毒品海洛因因係違法行為，非可公
    然為之，而毒品海洛因亦無公定價格，係可任意分裝增減分
    量，且每次買賣之價格、數量，亦隨時依雙方之關係深淺、
    資力、需求量、對行情之認知、來源是否充裕、查緝是否嚴
    緊、購買者被查獲時供述購買對象之可能風險之評估等因素
    ，而異其標準，機動調整，非可一概論之。從而販賣之利得
    ，除非經行為人詳細供出各次所販賣之毒品之進價及售價，
    且數量俱臻明確外，實難察得其交易實情，然販賣者從價差
    或量差中牟利，方式雖異，惟其販賣行為在意圖營利則屬同
    一。從而，舉凡有償交易，除足以反證其確係另基於某種非
    圖利本意之關係外，通常尚難因無法查悉其精確之販入價格
    ，作為是否高價賣出之比較，諉以無營利之意思而阻卻販賣
    犯行之追訴。是本案販賣第一級毒品之犯行屬重罪，如於買
    賣之過程中無利可圖，被告等人何必甘冒觸犯刑罰之高度風
    險幫助他人取得毒品？是依一般經驗法則，自堪信被告與共
    犯段雲強，或於幫助段雲強、婁中年各次販賣毒品海洛因時
    ，就段雲強、婁中年部分，伊等確有從中賺取買賣價差，而
    有營利之意圖甚明。
  (六)綜上所述，本件事證明確，被告幫助及共同販賣第一級毒品
    海洛因之犯行，均堪認定。
二、對被告辯解不採之理由：被告張妤婷矢口否認有何販賣或幫
    助販賣第一級毒品海洛因之犯行，辯稱：伊僅有幫段雲強接
    聽電話，但未於電話中論及任何與販賣毒品相關之事，伊也
    不知道電話是在講販賣毒品之事云云。經查：
  (一)犯罪事實一、(一)部分，業據證人陳正斌於偵訊時作證無誤，
    且於臺灣臺中地方法院98年度訴字第4099號案件（下稱另案
    ）審理時到庭證稱：「（問：提示警詢、偵查筆錄，你在警
    詢、偵查中都承認有交易，有何意見？（提示筆錄並告以要
    旨））我所述都實在。」等語，亦與門號0000000000號行動
    電話與門號0000000000號行動電話於99年8月19日上午10時
    23分許通訊監察譯文所載之內容相符；又證人段雲強於原審
    100年4月20日審理中到庭證稱：「（問：為何被告於電話中
    跟陳正斌說等一下，斜頂那邊等？）是我告訴被告的，我說
    如果陳正斌打來，就告訴他在斜頂那邊等。」、「（問：被
    告有無問你，你與陳正斌在斜頂等要做什麼？）他沒有問，
    我也沒有告訴他。」云云，惟查，段雲強、婁中年2人均業
    於其自己案件審理中坦承前揭犯行，有其2人於本院及臺灣
    臺中地方法院之刑事判決附卷可參，且證人陳正斌於原審審
    理中已坦承包便當即為伊與婁中年先前約定購買海洛因之代
    號，且自陳接聽電話若為女性即為被告等語、通訊監察譯文
    中陳正斌係先稱「我檳榔王，我要包便當」等語，及被告與
    證人段雲強係同居男女朋友關係，當對彼此生活習性有所認
    識，況被告及段雲強既未從事經營便當之業務，衡情於證人
    陳正斌說要包便當時，應對「便當」為毒品買賣之暗語已有
    認識，否則應於將此訊息轉知予段雲強時，會對包便當之說
    法有所疑問；雖證人陳正斌其後翻異前詞辯稱不知道接電話
    的人是誰云云，及證人段雲強證稱被告僅單純負責轉知何人
    來電云云，該等部分均顯係迴護被告之詞，不足採信。被告
    於犯罪事實一、(一)部分所載時、地，接聽來電並代為聯絡，
    幫助毒品交易之事實，事證明確，其上開所辯顯不足採信。
  (二)犯罪事實一、(二)、1.部分，業據證人詹文志於偵訊時作證無
    誤，且詹文志於99年3月26日臺灣臺中地方法院另案審理時
    到庭證稱：「（問：提示臺灣臺中地方法院卷第202頁背面
    到203頁監聽譯文，98年8月19日上午9時36分19秒、98年8月
    19日上午10時44分52秒、15時56分52秒、16時03分29秒，這
    幾通電話是否是你聯絡購買海洛因的通聯譯文？這是幾次交
    易毒品？《提示通聯譯文並告以要旨》）一次。那時候不是
    每次打電話每次都有拿到。」等語（見原審99年度訴字第
    1969號卷第71頁至第72頁），及於99年4 月16日臺灣臺中地
    方法院另案審理時到庭證稱：「（問：提示臺灣臺中地方法
    院卷第202頁背面到203頁監聽譯文，98年8月19日9時36分，
    10時44分、15時16分與你通話的人是誰？《提示並告以要旨
    》）張妤婷，她是段雲強的女朋友。」等語（見原審卷一第
    81頁），核與被告及證人詹文志2人於98年8月19日上午9時
    36分許及上午10時44分許之2通聯絡毒品交易事宜之電話監
    聽譯文內容相符；再徵之證人詹文志於100年3月30日原審審
    理中到庭證稱：在警局所說有關98年8月19日早上10點多，
    有向段雲強購買500元的海洛因，但是是她女友張妤婷接聽
    ，交易地點是在后里中科員工宿舍前，由婁中年來跟我交易
    ，我拿500元給婁中年，他拿1小包海洛因給我，雙方銀貨兩
    迄等情，均確為我當時所說的沒錯等語（見原審99年度訴字
    第1969號卷第125頁），足見被告確有於前揭時間接聽詹文
    志來電，而協助聯絡毒品交易事宜無誤。又證人段雲強於原
    審100年4月20日審理中到庭證稱：「（問：詹文志如何與你
    聯絡？）打門號0000000000號行動電話給我，好像是被告接
    到的。（問：被告如何告訴你？你如何知道是被告接到的？
    ）因當天我也是在餵我父親吃飯，被告告訴我對方在找我。
    （問：你後來怎麼跟詹文志約定交易地點？）我們都是約在
    同一個地方，所以被告告訴我之後，我就知道在哪裡等對方
    。（問：為何詹文志來電時，被告就跟他約中科後面員工宿
    舍？）因為我會交代被告，也是我餵父親吃飯時交代的。」
    等語（見原審99年度訴字第1969號第171頁反面、第172頁）
    。查被告與證人段雲強為同居男女朋友關係，生活作息自當
    密切，證人段雲強證稱被告不知詹文志來電係為何事，該證
    詞是否可信，自屬有疑。被告既於電話中協助聯絡地點卻無
    對見面所為何事加以提問，衡情被告自對詹文志之來電目的
    有所認識，雖證人段雲強證稱被告僅單純負責轉知何人來電
    云云，該等部分均顯係迴護被告之詞，不足採信。再者，婁
    中年、段雲強2人均業於其自己案件審理中坦承前揭犯行，
    有其2人於本院及原審之刑事判決附卷可參，故被告於犯罪
    事實一、(二)、1.部分所載時、地，接聽來電並代為聯絡，幫
    助毒品交易之事實，事證明確，其上開所辯顯不足採信。至
    被告雖於98年8月19日16時03分監聽譯文中提及「我要到了
    」等語，惟因證人詹文志於原審審理時表示當日係上午10時
    44分之通聯後不久完成交易，故當日其後之通聯顯與交易毒
    品無關，併此敘明。
  (三)犯罪事實一、(二)、2.部分，業據證人詹文志於偵訊時作證當
    日確有交易無誤，雖證人詹文志於偵訊時係證稱：98年8月
    28日係張妤婷叫綽號安舊之婁中年將海洛因賣給我等詞，於
    原審審理中就何人與其交易毒品之問題，僅表示大部分係婁
    中年前來交易云云，惟其於原審審理時亦證稱：「我有印象
    是我跟婁中年交易毒品時，我看到段雲強、張妤婷有在車上
    ，他們三人是一起開車過來的，婁中年下車與我交易。」等
    語，且證人婁中年於其案件中已否認此部分之犯行，此部分
    並經原審及本院於另案判決無罪確定，衡情婁中年於該案中
    已坦承大部分之犯行，如確有犯本次犯行，應無加以否認之
    理，再徵之98年8月28日被告與詹文志電話通聯監聽譯文所
    載，被告與詹文志於通話過程中不斷聯絡見面地點，其最後
    並表示：「『我』先過去人家家一下喔」等語（見原審99
    年度訴字第1969號第56頁反面），顯係被告欲與詹文志親自
    交易，而證人段雲強於原審100年4月20日審理時亦自承當日
    伊有到場交易，雖其證稱：「那天是我與婁中年去交易的」
    等語（見原審99年度訴字第1969號第172頁反面），然依上
    開說明，本件應係被告與段雲強一起前往交易較符實情，而
    參照前述，被告亦明知段雲強販賣毒品之行為仍與段雲強一
    起前往交易，已參與販賣毒品之構成要件之行為，顯有共同
    犯罪之意思，故其上開所辨亦不足採信。
  (四)就犯罪事實一、(三)部分，業據證人羅文良於偵訊中證述綦詳
    ，且於另案案件審理時到庭證稱：「（問：98年8月19日你
    有無向被告購買海洛因？《提示臺灣臺中地方法院卷208頁
    背面，98年8月19日上午11時14分17秒，0000000000號電話
    與0000000000號電話監聽譯文並告以要旨》）有。當天我是
    打這個電話購買海洛因的。」「（問：當天接聽電話的人是
    誰？）是一個女的，我不知道他名字。」「（問：98年8月
    28日你有無向被告購買海洛因？（提示臺灣臺中地方法院卷
    第209頁，98年8月28日11時55分28秒0000000000號電話與
    0000000000號電話監聽譯文並告以要旨））有。是一個女的
    接電話的。」「（問：98年9月30日你是否有向被告購買海
    洛因？（提示臺灣臺中地方法院卷第210頁到211頁，98年9
    月30日上午9時36分52秒、9時53分47秒，00 00000000號電
    話與0000000000號電話監聽譯文並告以要旨）有。當天是一
    個女的接的電話，是被告（即婁中年）騎機車，一個人出來
    交易毒品的，我當時只有看到被告一個人，沒有看到那個女
    的。」等語（見原審99年度訴字第1969號卷第74頁至第75頁
    ），核與通訊監察譯文之內容大致相符，被告亦坦承確於各
    該時與證人羅文良通話，故證人羅文良於原審審理時翻異前
    詞，多以「我忘記了」等語，顯不足採信。至證人羅文良雖
    表示98年9月30日係婁中年前來交易等語，證人段雲強於原
    審100年4月20日審理時一開始亦證稱：「這三次交易，被告
    都沒有去」等語（見原審99年度訴字第1969號第173頁），
    惟查，此部分業據證人婁中年於其案件中已否認此部分之犯
    行，此部分並經原審及本院於另案判決無罪確定，衡情婁中
    年於該案中已坦承大部分之犯行，如確有犯此3次犯行，應
    無加以否認之理，再徵之證人羅文良於原審100年3月30日審
    理時亦證稱：「我有看過張妤婷跟段雲強、婁中年一起來交
    付毒品，不過是婁中年拿給我」等語（見原審99年度訴字第
    1969號卷第128頁），而被告於98年8月19日之通訊內容係表
    示：「『我』快要到了」等語，於98年8月28日之通訊內容
    係表示：「等『我』一下子」等語（見原審99年度訴字第19
    69號卷第57頁），經原審質以證人段雲強，段雲強始改稱：
    「與羅文良交易這三次，應該我、婁中年、被告三人都有在
    車上，都是婁中年下車交易，因為小孩子要跟我一起出門，
    我叫被告跟我一起出來帶小孩，不然小孩會有危險，因為我
    在開車，我叫被告那樣回答的」等語（見原審99年度訴字第
    1969號卷第173頁），足徵本件犯罪事實一、(三)部分，應係
    由證人段雲強駕車，搭載被告一起前往交付毒品無誤，證人
    羅文良所述婁中年一起前來恐係誤記，而依前所述，被告於
    98年8月19日上午10時23分接聽證人陳正斌電話時，應知係
    交易毒品海洛因，則與本件證人羅文良該3天之通話，及其
    後並與段雲強一起到交易海洛因現場，更應知係交易毒品海
    洛因無誤，故段雲強及被告所辯稱被告不知情等語，顯係事
    後卸責之詞，委無足採。
  (五)犯罪事實一、(四)部分，業據證人張啟明於偵訊證述無誤，核
    與被告與尤建富間通訊監察譯文之內容相符，並據證人段雲
    強於其案件審理中坦承前揭共犯犯行無誤，有原審99年度訴
    字第1589號及本院99年度上訴字第2015號刑事判決附卷可參
    。又證人尤建富於原審100年4月20日審理時雖證稱：「98年
    9月30日交易時只有看到婁中年，我每次與婁中年交易都是
    他一個人來」等語（見原審99年度訴字第1969號第169頁反
    面），惟其於同日先前之審理時亦證稱：「（問：根據剛才
    的通監譯文，與你對話的人於電話中表示等一下馬上到或隨
    後到的話，實際與你交貨的人是否就是與你通話之人？）是
    。（問：你方才說交貨的人是一個男生開轎車來，你所說的
    男生是否就是你之前於警詢、偵查中所指認的婁中年？）如
    果是在后里，應該就是向他拿的，因為其他人我也不認識…
    （問：你方才已經表示這幾通與你聯絡的藥頭就是親自前來
    送貨的藥頭，但電話裡面與你聯絡之人是被告，究竟來與你
    交貨的人是否為婁中年？）我印象中我去后里拿，女的我不
    認識，講的電話又那麼久了，我只記得印象中我都是找婁中
    年拿，其餘的人我都不認識。（問：你方才已經陳述：女的
    我不認識，其餘的人我都不認識。你的意思就是到達現場，
    對方不只是綽號眼鏡的婁中年一人而已，是否如此？）我只
    知道我去后里向綽號眼鏡的人拿藥，其餘的人我都不認識。
    」等語，足證當日應係有2人以上前往與證人尤建富交易，
    惟證人婁中年此部分之行為既未據檢察官起訴，而證人段雲
    強於原審100年4月20日審理時亦證稱：「（問：為何在電話
    中，被告會跟接電話的人約定地點？還說：我等一下馬上到
    ？）那時是我們三人一起去，婁中年去交易，被告也在車上
    ，但他不知道我們要去交易毒品，他在帶小孩。（問：為何
    電話是被告接聽，並一直與尤建富確認交易地點？）那天是
    婁中年在睡覺，我把婁中年叫出門，婁中年在車上是坐在後
    座，電話來時，我就叫被告接聽。」等語（見原審99年度訴
    字第1969號第174頁反面至第175頁），佐以依該日11時21分
    之通訊監察譯文顯示，被告曾表示：「啊，『我』等一下載
    我兒子一下，好嗎？」等語（見原審99年度訴字第1969號第
    58頁），足證被告於交易當日確有在現場無誤，而證人張啟
    明於原審100年3月30日亦證稱：「尤建富只跟我說香腸（即
    證人段雲強）的女朋友跟香腸的小弟有在車上，尤建富沒有
    說香腸有來，至於何人交付毒品給尤建富我不清楚。」等語
    （見原審99年度訴字第1969號第131頁），足證當日應係由
    證人段雲強及被告共同前往交付毒品無誤，證人尤建富所記
    係婁中年交付毒品及向證人張啟明告知係香腸的女朋友跟香
    腸的小弟有在車上等語，顯係證人尤建富自己誤記，參以依
    前所述，被告應知證人段雲強係交付海洛因毒品之事，故段
    雲強及被告所辯稱被告不知情等語，顯亦係事後卸責之詞，
    委無足採。至證人張啟明及尤建富雖分別於原審100年3月30
    日及100年4月20日審理中到庭證稱伊等2人於98年9月30日該
    次係各出500元合資向段雲強及被告購買第一級毒品海洛因
    ，惟因撥打電話、出面交易毒品並交付價金者均為證人尤建
    富，此業經證人張啟明及尤建富證述在卷，則證人段雲強及
    被告在對方未特別提及係合資購買之情形，其所認知之交易
    對象應為尤建富，尚難單憑證人張啟明、尤建富2人有一起
    到場，即認定被告等2人知悉該次係張啟明、尤建富2人合資
    購買，附此敘明。
 (六)被告及其於本院所選任辯護人雖舉證人段雲強、婁中年可證
   明被告僅依段雲強之指示代為轉告陳正斌等來電者在何處等
   候，對話中均無涉毒品之對話，且證人尤建富等人均係到場
   才與段雲強、婁中年商議交易細節，電話中不會明講，被告
   應無從知悉被告與證人之通話與毒品交易有關等語，經證人
   段雲強於本院證稱：「（問：關於購毒者打電話給你，之後
   交貨，整個交易過程除了你個人有參與外還有誰？）婁中年
   。（問：在庭的被告張妤婷有無參與？）沒有。（問：根據
   本案的卷證顯示，其中有幾通購毒者打給你的電話，包括陳
   正斌、詹文志、羅文良及尤建富，顯示被告張妤婷有接聽，
   情況為何？）裡面有一部份是我爸爸早上吃飯，他走路不方
   便，我去餵他吃飯，順便幫他洗澡，剛好有人打來，張妤婷
   幫我去房間裡面接，然後跟我說是誰打來的，我就跟他說我
   知道了。（問：張妤婷知不知道這些人找你的目的為何？)不
   知道。（問：根據譯文顯示，張妤婷幫你接聽電話都只有跟
   對方說要在哪裡見面？）那是我叫她講的。（問：你跟陳正
   斌等人只有約定見面，關於販賣毒品，數量多少、金額多少
   ，是何時約定？）打來前一通我就知道了，譬如這次拿完下
   一次拿多少我就知道了。（問：你有事先或事後告知被告張
   妤婷關於你和渠等交易毒品的事情？）沒有。」等語（見本
   院卷第82頁至第83頁），證人婁中年於本院證稱：「（問：
   毒品來源為何？）我跟段雲強的。（問：你自己出面之外，
   還有其他情形？）沒有了，不然就我跟他一起去。（問：你
   跟段雲強共同販賣海洛因之外，還有什麼，有沒有甲基安非
   他命？）一、二級毒品都有。（問：你跟段雲強共同販賣毒
   品的情形，過程裡張妤婷有無參與？）沒有。（問：張妤婷
   有無曾經交付或指示你交易毒品？）沒有。」等語（見本院
   卷第85頁），惟查：如前理由欄貳一、二(一)至(五)所述，被告
   不僅對與陳正斌通話時陳正斌表示「便當」有所認識，且對
   詹文志來電之目的亦有所認識，並於98年8月28日11時14分後
   某時、同年8月28日11時55分後某時、同年9月30日9時53分後
   某時、同年9月30日中午12時36分後某時、與段雲強共同前往
   第一級毒品交易之地點交付毒品，已至臻明確，且依上開理
   由所述，對於證人段雲強及婁中年於本院上開證述如何不足
   採之理由，亦為詳細指駁，並無從以證人段雲強及婁中年於
   本院所為上開證述為有利於被告之認定，併此指明。
三、論罪科刑部分：
  (一)按海洛因屬毒品危害防制條例第2條第2項第1款所定之第一
    級毒品，不得非法持有、販賣。另按共同正犯之成立，祇須
    具有犯意之聯絡，行為之分擔，既不問犯罪動機起於何人，
    亦不必每一階段犯行，均經參與（最高法院34年上字第862
    號判例參照)。再者，共同實施犯罪行為之人，在合同意思
    範圍以內，各自分擔犯罪行為之一部，相互利用他人之行為
    ，以達其犯罪之目的者，即應對於全部所發生之結果，共同
    負責（最高法院28年上字第3110號判例參照）。復按刑法關
    於正犯、幫助犯之區別，係以行為人主觀之犯意及客觀之犯
    行為標準，凡以自己犯罪之意思而參與犯罪，無論其所參與
    者是否係犯罪構成要件之行為，皆為正犯。以幫助他人犯罪
    之意思而參與犯罪，其所參與者，苟係犯罪構成要件之行為
    ，亦為正犯。以幫助他人犯罪之意思而參與犯罪，所參與者
    ，為犯罪構成要件以外之行為，則為幫助犯。又刑法上所謂
    販賣行為，係指以營利為目的，有償轉讓，將商品販入或賣
    出，有一於此，犯罪即行成立。參與事前買賣之磋商行為，
    屬販賣構成要件行為，固勿論矣，即參與交付買賣標的物，
    及收取價金之行為，揆之民法第348條、第367條關於出賣人
    、買受人義務之規定，亦屬販賣構成要件之行為。至其餘如
    單純提供買賣聯絡、交通工具、買賣標的物之分（包）裝、
    提領、搬運、及價錢、數量計算、會計或提供售後服務等輔
    助買賣成立或完成之行為，均屬販賣構成要件以外之行為（
    最高法院100年台上字第852號判決參照）。又幫助係從犯，
    係從屬於正犯而成立，刑法上既無「共同幫助」之情，當亦
    無「幫助共同」之可言，蓋幫助係從屬於正犯而成立（司法
    院70年10月28日（70）廳刑一字第1104號函示參照）。
  (二)本件被告就附表編號1、2部分所載之犯行，被告否認有共同
    販賣毒品之犯意，證人段雲強亦證稱：被告僅係單純代接電
    話等語，尚難認被告主觀上有共同之犯意聯絡，而客觀上被
    告既僅係接聽電話、聯絡交易，於電話中亦未就價款有所討
    論，被告顯未參與買賣之磋商或交付毒品等行為，揆諸前揭
    判決意旨，應認該等行為均屬販賣構成要件以外之行為，是
    故核被告就附表編號1、2部分所載之犯行，係犯刑法第30條
    第1項前段、毒品危害防制條例第4條第1項之幫助販賣第一
    級毒品罪，爰依刑法第30條第2項之規定，減輕其刑，公訴
    人認被告此部分係販賣第一級毒品之共同正犯，容有誤會，
    惟無庸變更起訴法條，附此敘明。至被告就附表編號3至7部
    分所載犯行，係犯毒品危害防制條例第4條第1項之販賣第一
    級毒品罪。被告就附表編號3至7部分所示販賣第一級毒品海
    洛因之行為，則係由被告負責接聽購毒者之電話，並告知有
    意圖營利犯意聯絡之段雲強，再由被告與段雲強一起前往交
    付海洛因並收取價金，是被告與段雲強就附表編號3至7部分
    所示之犯行間，顯互有販賣海洛因之犯意聯絡，並分別參與
    構成犯罪事實之一部，自屬分擔實施犯罪之行為，應為共同
    正犯。
  (三)被告與段雲強共同販賣上開第一級毒品海洛因前，持有海洛
    因之低度行為，均為販賣之高度行為所吸收，均不另論罪。
  (四)又被告所犯上開附表編號1至7所示幫助販賣及販賣第一級毒
    品罪之時間、地點均不同，犯意各別，應予分論併罰。
  (五)移送併辦部分與犯罪事實一、(一)及(二)為犯罪事實相同之同一
    案件，本院自得審理。
  (六)按刑法第59條規定犯罪之情狀顯可憫恕者，得酌量減輕其刑
    ，其所謂「犯罪之情狀」，與同法第57條規定科刑時應審酌
    之一切情狀，並非有截然不同之領域，於裁判上酌減其刑時
    ，應就犯罪一切情狀（包括第57條所列舉之10款事項），予
    以全盤考量，審酌其犯罪有無可憫恕之事由（即有無特殊之
    原因與環境，在客觀上足以引起一般同情，以及宣告法定低
    度刑，是否猶嫌過重等等），以為判斷（最高法院95年度臺
    上字第6157號判決意旨參照）。而毒品危害防制條例第4條
    第1項規定之法定刑為「死刑、無期徒刑」，刑度極重。然
    同為販賣第一級毒品之人，其原因動機不一，犯罪情節未必
    盡同，或有大盤毒梟者，亦有中、小盤之分，甚或僅止於吸
    毒者友儕間為求互通有無之有償轉讓者亦有之，其販賣行為
    所造成危害社會之程度自屬有異，法律科處此類犯罪，所設
    之法定最低本刑卻不可謂不重。為達懲儆被告，並可達防衛
    社會之目的者，自非不可依客觀之犯行與主觀之惡性二者加
    以考量其情狀，是否有可憫恕之處，適用刑法第59條之規定
    酌量減輕其刑，期使個案裁判之量刑，能斟酌至當，符合比
    例原則。查本件被告行為後，雖於偵查、原審及本院審理時
    均否認全部犯行，然依被告就附表編號1至2部分幫助販賣第
    一級毒品海洛因予陳正斌、詹文志以及就附表編號3至7部分
    共同販賣第一級毒品海洛因之對象為詹文志、羅文良、尤建
    富等3人，其各次販賣所得之金額非多，較諸長期以販毒營
    生之集團或大盤毒梟而言，顯屬小額之零星買賣，對社會治
    安之危害，自非達罪無可赦之嚴重程度，且其僅係與證人段
    雲強一起前往交易現場，惟毒品海洛因均係證人段雲強所有
    ，業據證人段雲強證述無誤，倘對被告販賣第一級毒品犯行
    ，科處上揭法定最低本刑，仍屬情輕法重，衡其犯罪情狀在
    客觀上顯可憫恕，科以上開刑度仍嫌過重，且本院99年度上
    訴字第2015號判決（見原審99年度訴字第1969號卷第187頁
    ）對於販賣之正犯段雲強以及本院99年度上訴字第1203號判
    決（見原審99年度訴字第1969號卷第第240頁）對於販賣之
    正犯婁中年等上開販賣第一級毒品犯行，均認如科處上揭法
    定最低本刑，仍屬情輕法重，衡其犯罪情狀在客觀上顯可憫
    恕，科以上開刑度仍嫌過重，而對正犯段雲強、婁中年均依
    刑法第59條規定，酌量減輕其刑，是本院爰對被告就附表編
    號1至7之犯行，均依刑法第59條規定，酌量減輕其刑。
 (七) 原判決關於附表編號3、4、5、6、7部分，認被告罪證明確
    ，並適用毒品危害防制條例第4條第1項、第19條第1項、刑
    法第11條、第28條、第59條之規定，且審酌被告不思以正途
    賺取所需，無視於國家對於杜絕毒品犯罪之禁令及毒品對於
    自身健康之戕害，竟與段雲強共同販賣第一級毒品，足以使
    人施用後，導致精神障礙與性格異常，甚至造成人民生命健
    康受損之危險以及成癮性，嚴重戕害國人身體健康，且危害
    社會安全，行為殊不可取，兼衡酌其共同販賣第一級毒品海
    洛因所得金額不高，暨被告犯後否認犯行等一切情狀，分別
    量處如附表編號3、4、5、6、7所示之刑，且說明公訴人雖
    請求對被告依刑法第90條第1項之規定，令其於刑前入勞動
    處所強制工作之宣告，惟審酌被告表示伊於本件案發前一直
    擔任作業員，後因須照顧小孩才無在外工作，且於99年7月8
    日交保後有持續在賣廣東粥之攤販處工作；又本件販賣毒品
    對象僅4人，亦無其他證據證明被告有犯罪習慣或因遊蕩或
    懶惰成習而犯罪者，故認被告尚無宣告強制工作之必要。並
    認如附表編號3至7所載各次被告因共同販賣第一級毒品所得
    之金額，雖均未扣案，仍應依毒品危害防制條例第19條第1
    項規定，宣告沒收，是故就附表編號3至7所示被告與段雲強
    共犯部分之販賣第一級毒品海洛因犯罪所得共3000元，應對
    被告與段雲強2人連帶沒收，如全部或一部不能沒收時，以
    其等財產連帶抵償之；另如附表編號3至5部分所示未扣案之
    內置門號0000000000號SIM卡之不詳廠牌行動電話（含門號
    0000000000號SIM卡1張）及如附表編號6至7部分所示未扣案
    之內置門號0000000000號SIM卡之不詳廠牌行動電話（含門
    號0000000000號SIM卡1張）共2支，均係共同被告段雲強所
    有之SIM卡及行動電話，其後始將0000000000號SIM卡及行動
    電話交付予共同被告婁中年使用，業據共犯段雲強於原審審
    理時證述無誤，故依責任共同原則，應依毒品危害防制條例
    第19條第1項規定，分別於各該次犯罪項下與段雲強連帶沒
    收，如全部或一部不能沒收時，則分別連帶追徵其價額；且
    依最高法院99年度第5次刑事庭會議(二)決議意旨，毋須同時
    諭知「或以其財產抵償之」，核其認事用法量刑，均無違誤
    ，量刑亦稱妥適，應予維持，被告上訴否認有附表編號3、4
    、5、6、7所示之犯行，指摘原判決不當，顯無理由，應予
    駁回。
  (八)原判決關於附表編號1、2部分，認被告罪證明確予以論罪科
    刑，固非無見，惟被告所為如附表編號1、2部分所示之犯行
    ，僅止於幫助，原判決認既可對被告依幫助犯減輕其刑，依
    減輕後之刑度，尚無情輕法重之情形，故認無顯可憫恕之情
    狀，而就附表編號1、2部分幫助犯行，均量處有期徒刑15年
    2月，但比較上開附表編號1、2之正犯段雲強、婁中年，於
    上開臺灣臺中地方法院及本院判決均經本院99年度上訴字第
    2015號、第1203號判決認應依刑法第59條酌減其刑，而分別
    科處有期徒刑7年8月，然僅為幫助販賣之被告反比販賣之正
    犯段雲強、婁中年受較重之量刑，顯有違誤。被告上訴主張
    其並無為附表編號1、2之幫助販賣第一級毒品犯行，指摘原
    判決不當，雖無理由，惟原判決關於附表編號1、2部分既有
    上開可議之處，自應由本院將原判決關於附表編號1、2部分
    及定應執行刑部分，均予撤銷改判。爰審酌被告不思以正途
    賺取所需，無視於國家對於杜絕毒品犯罪之禁令及毒品對於
    自身健康之戕害，竟幫助段雲強、婁中年販賣第一級毒品，
    足以使人施用後，導致精神障礙與性格異常，甚至造成人民
    生命健康受損之危險以及成癮性，嚴重戕害國人身體健康，
    且危害社會安全，行為殊不可取，兼衡酌其幫助販賣第一級
    毒品海洛因所得金額不高，暨被告犯後否認犯行等一切情狀
    ，量處如附表編號1、2所示之刑，且與上訴駁回之附表編號
    3、4、5、6、7部分，定其應執行刑為有期徒刑17年2月。
參、無罪部分：
一、追加起訴意旨另以：被告張妤婷與段雲強共同意圖營利而基
    於販賣第一級毒品海洛因之犯意聯絡，並以段雲強及被告張
    妤婷共同持有之內置門號0000000000號SIM卡之不詳廠牌行
    動電話供作後述犯行之聯絡工具，而於98年8月14日17時33
    分許、19時45分許，先後接獲黃武瑞以門號00-0000000、00
    -0000000號電話撥打內置門號0000000000號SIM卡之行動電
    話，洽購海洛因，被告張妤婷隨即告知有意圖營利犯意聯絡
    之段雲強，再由段雲強持海洛因，至位於臺中縣后里鄉（現
    改制為臺中市后里區）之中華電信附近，當場交付第一級毒
    品海洛因1包予黃武瑞，黃武瑞則交付現金新臺幣500元予段
    雲強。因認被告張妤婷本部分所為，亦涉犯毒品危害防制條
    例第4條第1項之販賣第一級毒品罪嫌等語。
二、按犯罪事實應依證據認定之，無證據不得認定犯罪事實；又
    不能證明被告犯罪或其行為不罰者，應諭知無罪之判決，刑
    事訴訟法第154條第2項第301條第1項分別定有明文。又所
    謂認定犯罪事實之證據，係指足以認定被告確有犯罪行為之
    積極證據而言，該項證據自須適合於被告犯罪事實之認定，
    始得採為斷罪之資料；且如未能發現相當確實證據，或證據
    不足以證明，自不能以推測或擬制之方法，以為裁判之基礎
    ；而認定犯罪事實所憑之證據，雖不以直接證據為限，間接
    證據亦包括在內，然而無論直接證據或間接證據，其為訴訟
    上之證明，須於通常一般人均不致有所懷疑，而得確信其為
    真實之程度者，始得據為有罪之認定，倘其證明尚未達到此
    一程度，而有合理之懷疑存在時，即難遽採為不利被告之認
    定（最高法院76年臺上字第4986號判例參照）。另刑事訴訟
    法第161條第1項規定：檢察官就被告犯罪事實，應負舉證責
    任，並指出證明之方法。因此，檢察官對於起訴之犯罪事實
    ，應負提出證據及說服之實質舉證責任。倘其所提出之證據
    ，不足為被告有罪之積極證明，或其指出證明之方法，無從
    說服法院以形成被告有罪之心證，基於無罪推定之原則，自
    不能為被告有罪之判決（最高法院92年臺上字第128號判例
    參照）。
三、公訴人認被告張妤婷涉有前揭販賣第一級毒品犯行，係以證
    人黃武瑞於偵查中之證詞，及通訊監察譯文、尿液檢驗報告
    、交易毒品現場錄影蒐證照片等為其主要論據。被告堅決否
    認犯行，辯稱：當日於17時33分之電話確實是在詢問買便當
    之事等語，伊不知係交易海洛因毒品等語。經查：
  (一)被告被訴販賣第一級毒品海洛因予黃武瑞部分，雖追加起訴
    書認98年8月14日19時45分許之電話係被告所接聽，惟此為
    被告所否認，經原審勘驗後，該通電話係由男子所接聽，並
    非被告所接聽，故起訴書此部分所認顯有錯誤。而證人黃武
    瑞於原審100年3月30日審理中到庭證稱：毒品交易數量、價
    錢均係到現場才與交易對象討論，而8月14日當天共撥打內
    置門號0000000000號SIM卡之行動電話4次，17時33分那通打
    完沒有拿到毒品，之後有再打，差不多在最後1通即20時29
    分那通電話打完後半個小時才交易到毒品等語，參以依當日
    17時33分之通聯譯文顯示，被告確曾表示：「你等一下再打
    好嗎？等差不多5分至10分鐘再打」等語，則就追加起訴書
    所載98年8月14日17時33分通話內容，顯未達成交易毒品之
    合意，而其後證人黃武瑞是否再與段雲強連絡買賣毒品之事
    宜，亦非被告所能掌握，據此，實難以被告曾與證人黃武瑞
    有該通之對話，即因而推認被告有與段雲強共同或幫助販賣
    第一級毒品海洛因予黃武瑞之行為。
  (二)綜上所述，前揭部分依公訴人提出之證據及其指出之證明方
    法，尚無從說服本院形成被告此部分有罪之心證，此外，本
    院在得依或應依職權調查證據之範圍內，復查無其他積極明
    確之證據，足以認定被告有公訴人所指之罪行，本案此部分
    公訴人既不能舉證證明被告有販賣第一級毒品之行為，而使
    本院產生無庸置疑之明確心證，則依罪疑唯有利於被告原則
    ，應對被告為有利之認定。原判決因認本案此部分既不能證
    明被告張妤婷犯罪，而諭知被告無罪，經核並無違誤，應予
    維持。
  (三)原審法院檢察署檢察官上訴意旨略以：證人黃武瑞於原審審
    理時到庭具結證稱：伊施用的海洛因是撥打電話向藥頭購買
    的，伊於警詢及偵訊中說在98年8月14日，有撥打門號00000
    00000號行動電話，向對方藥頭購買新臺幣500元的海洛因毒
    品，這是真實的；伊記得是綽號香腸的男子（即另案被告段
    雲強）來跟伊交易海洛因毒品，交易的地點是在臺中市○里
    區○○路193號的后里郵局前；99年8月14日17時33分的電話
    通訊監察譯文中所說的排骨雞、油炸、起司、起司我包2個
    、門口便當在特價等語，指的就是要購買海洛因毒品，這是
    暗語，伊已經忘記這個暗語是否是之前就跟對方藥頭說好的
    暗語，但是對方只要聽到這個就知道是要購買海洛因，排骨
    雞、油炸、起司、便當都是代表海洛因的意思，至於要購買
    多少海洛因及價錢，是到交易的現場再與對方藥頭洽談；98
    年8月14日17時33分這通電話聯絡完，沒有拿到毒品，但之
    後伊有再撥打，最後有買到海洛因毒品，交易成功的時間大
    約是98年8月14日與對方藥頭通話的4通電話其中的最後一通
    電話即當日20時29分那通電話講完後，大約半個小時後交易
    到毒品；伊在98年8月14日撥打的這4通電話，都是在談同一
    次毒品買賣的事情；伊與張妤婷、段雲強都沒有仇恨糾紛等
    語。證人黃武瑞之上揭證述，核與卷附通訊監察譯文相符。
    且被告及另案被告段雲強與證人黃武瑞間並無仇恨糾紛之情
    事，亦據證人黃武瑞、被告及另案被告段雲強供證明確。是
    證人黃武瑞並無誣陷被告之理。綜上所述，證人黃武瑞前揭
    證詞，係屬實情，應堪採信。本件被告既於98年8月14日17
    時33分許接獲證人黃武瑞所撥打購買第一級毒品海洛因之電
    話，且被告亦知悉證人黃武瑞於電話中所表示之排骨雞、油
    炸、起司、起司我包2個、門口便當在特價等語之含義係要
    購買海洛因，被告並於該通電話最末回應證人黃武瑞：「你
    等一下再打好嗎？等差不多5分至10分鐘再打」等語，證人
    黃武瑞嗣後亦確實有陸續再撥打門號0000000000號行動電話
    聯絡第一級毒品海洛因交易事宜，最後於當日21時許與另案
    被告段雲強交易500元之第一級毒品海洛因成功。復佐以被
    告與另案被告段雲強係屬同居男女朋友關係之情，顯見被告
    與另案被告段雲強涉犯本件共同販賣第一級毒品海洛因予證
    人黃武瑞之犯行明確。稽諸上揭事證以觀，被告與另案被告
    段雲強有於追加起訴書所載之時間、地點，共同販賣第一級
    毒品海洛因予證人黃武瑞，堪以認定，原審判決被告此部分
    犯行無罪，實難認妥適等語，指摘原判決不當，惟查：證人
    黃武瑞於98年8月14日19時45分37秒許以電話0000000000號
    撥打被告所使用0000000000號行動電話，經原審勘驗係一男
    子接聽（見原審99年度第1968號卷第54頁反面、第58頁反面
    ），而證人黃武瑞於98年8月14日19時33分39秒許以電話000
    0000000號撥打被告所使用0000000000號行動電話，被告僅
    回應證人黃武瑞：「你等一下再打好嗎？等差不多5分至10
    分鐘再打」，並未就毒品交易之金額、地點、時間或需轉告
    何人為約定？亦未就證人黃武瑞於電話中所表示之「排骨雞
    、油炸、起司、起司我包2個、門口便當在特價」等語為任
    何回應，僅表示等差不多5分至10分鐘再打，縱認被告知悉
    「排骨雞、油炸、起司、起司我包2個、門口便當在特價」
    之真正含意，以被告回答：「你等一下再打好嗎？等差不多
    5分至10分鐘再打」等語，亦無從認定被告有何販賣第一級
    毒品予證人黃武瑞之行為，再參諸證人黃武瑞於原審證稱：
    「當天有二通電話，只有交易成功一次，我記得應該是男的
    來跟我交易，就是綽號香腸的人」（見原審99年度訴字第19
    69號卷第132頁反面），則以原審上開勘驗結果上開黃武瑞
    於98年8月14日19時45分37秒許之通話係男子，且出面交易
    亦係男子，應足證明追加起訴意旨所示電話連絡以及出面交
    付第一級毒品而販賣第一級毒品予黃武瑞之人應係男子段雲
    強無訛，且本院99年度上訴字第2015號判決（見原審卷第19
    69號卷第189頁），亦僅認定段雲強於98年8月14日販賣第一
    級毒品予黃武瑞，並未認定被告為共犯。綜上所述，原審認
    定被告並未有與段雲強共同販賣第一級毒品予黃武瑞，並無
    何違誤，原審法院檢察署檢察官上開上訴意旨所指，顯無理
    由，應予駁回。
據上論斷，應依刑事訴訟法第368條、第369條第1項前段、第364
條、第299條第1項前段，毒品危害防制條例第4條第1項、刑法第
11條前段、第30條、第59條、第51條第5款，判決如主文。
本案經檢察官吳經綸到庭執行職務。
中    華    民    國   100    年    9     月    1     日
            刑事第一庭    審判長法  官  李  璋  鵬
                                法  官  胡  森  田
                                法  官  胡  忠  文
以上正本證明與原本無異。
如不服本判決應於收受送達後10日內向本院提出上訴書狀，其未
敘述上訴之理由者，並得於提起上訴後10日內向本院補提理由書
（均須按他造當事人之人數附繕本）「切勿逕送上級法院」。
                                書記官  廖  家  莉
中    華    民    國   100    年    9     月    1     日
附錄本案論罪科刑法條：
毒品危害防制條例第4條第1項：
製造、運輸、販賣第一級毒品者，處死刑或無期徒刑；處無期徒
刑者，得併科新臺幣2千萬元以下罰金。
附表：
┌─┬─────┬─────┬───────────┐
│編│ 犯罪事實 │ 犯罪所得 │ 宣       告        刑│
│號│          │（新臺幣）│ （含 主 刑 及 從 刑）│
├─┼─────┼─────┼───────────┤
│1 │犯罪事實  │  500元   │張妤婷幫助販賣第一級毒│
│  │一、(一)    │          │品，處有期徒刑柒年柒月│
│  │          │          │。                    │
├─┼─────┼─────┼───────────┤
│2 │犯罪事實一│  500元   │張妤婷幫助販賣第一級毒│
│  │、(二)、1.  │          │品，處有期徒刑柒年柒月│
│  │          │          │。                    │
├─┼─────┼─────┼───────────┤
│3 │犯罪事實一│  500元   │張妤婷共同販賣第一級毒│
│  │、(二)、2.  │          │品，處有期徒刑拾伍年參│
│  │          │          │月；未扣案之內置門號09│
│  │          │          │00000000號SIM卡之不詳 │
│  │          │          │廠牌行動電話壹支（含門│
│  │          │          │號0000000000號SIM卡壹 │
│  │          │          │張）與段雲強連帶沒收，│
│  │          │          │如全部或一部不能沒收時│
│  │          │          │，與段雲強連帶追徵其價│
│  │          │          │額；未扣案之販賣毒品所│
│  │          │          │得新臺幣伍佰元與段雲強│
│  │          │          │連帶沒收，如全部或一部│
│  │          │          │不能沒收時，與段雲強之│
│  │          │          │財產連帶抵償之。      │
├─┼─────┼─────┼───────────┤
│4 │犯罪事實一│  500元   │張妤婷共同販賣第一級毒│
│  │、(三)、1.  │          │品，處有期徒刑拾伍年參│
│  │          │          │月；未扣案之內置門號09│
│  │          │          │00000000號SIM卡之不詳 │
│  │          │          │廠牌行動電話壹支（含門│
│  │          │          │號0000000000號SIM卡壹 │
│  │          │          │張）與段雲強連帶沒收，│
│  │          │          │如全部或一部不能沒收時│
│  │          │          │，與段雲強連帶追徵其價│
│  │          │          │額；未扣案之販賣毒品所│
│  │          │          │得新臺幣伍佰元與段雲強│
│  │          │          │連帶沒收，如全部或一部│
│  │          │          │不能沒收時，與段雲強之│
│  │          │          │財產連帶抵償之。      │
├─┼─────┼─────┼───────────┤
│5 │犯罪事實一│  500元   │張妤婷共同販賣第一級毒│
│  │、(三)、2.  │          │品，處有期徒刑拾伍年參│
│  │          │          │月；未扣案之內置門號09│
│  │          │          │00000000號SIM卡之不詳 │
│  │          │          │廠牌行動電話壹支（含門│
│  │          │          │號0000000000號SIM卡壹 │
│  │          │          │張）與段雲強連帶沒收，│
│  │          │          │如全部或一部不能沒收時│
│  │          │          │，與段雲強連帶追徵其價│
│  │          │          │額；未扣案之販賣毒品所│
│  │          │          │得新臺幣伍佰元與段雲強│
│  │          │          │連帶沒收，如全部或一部│
│  │          │          │不能沒收時，與段雲強之│
│  │          │          │財產連帶抵償之。      │
├─┼─────┼─────┼───────────┤
│6 │犯罪事實一│  500元   │張妤婷共同販賣第一級毒│
│  │、(三)、3.  │          │品，處有期徒刑拾伍年參│
│  │          │          │月；未扣案之內置門號09│
│  │          │          │00000000號SIM卡之不詳 │
│  │          │          │廠牌行動電話壹支（含門│
│  │          │          │號0000000000號SIM卡壹 │
│  │          │          │張）與段雲強連帶沒收，│
│  │          │          │如全部或一部不能沒收時│
│  │          │          │，與段雲強連帶追徵其價│
│  │          │          │額；未扣案之販賣毒品所│
│  │          │          │得新臺幣伍佰元與段雲強│
│  │          │          │連帶沒收，如全部或一部│
│  │          │          │不能沒收時，與段雲強之│
│  │          │          │財產連帶抵償之。      │
├─┼─────┼─────┼───────────┤
│7 │犯罪事實  │  1000元  │張妤婷共同販賣第一級毒│
│  │一、(四)    │          │品，處有期徒刑拾伍年肆│
│  │          │          │月；未扣案之內置門號09│
│  │          │          │00000000號SIM卡之不詳 │
│  │          │          │廠牌行動電話壹支（含門│
│  │          │          │號0000000000號SIM卡壹 │
│  │          │          │張）與段雲強連帶沒收，│
│  │          │          │如全部或一部不能沒收時│
│  │          │          │，與段雲強連帶追徵其價│
│  │          │          │額；未扣案之販賣毒品所│
│  │          │          │得新臺幣壹仟元與段雲強│
│  │          │          │連帶沒收，如全部或一部│
│  │          │          │不能沒收時，與段雲強之│
│  │          │          │財產連帶抵償之。      │
└─┴─────┴─────┴───────────┘